【裁判字號】    98,訴,3891
【裁判日期】    990520
【裁判案由】    強盜等
【裁判全文】
臺灣板橋地方法院刑事判決              98年度訴字第3891號
公  訴  人  臺灣板橋地方法院檢察署檢察官
被      告  辛○○
選任辯護人  許中銘律師
被      告  己○○
指定辯護人  本院公設辯護人庚○○
上列被告因強盜等案件，經檢察官提起公訴（98年度偵字第2522
9 號），本院判決如下：
    主  文
辛○○、己○○共同犯攜帶兇器竊盜罪，己○○累犯，各處有期
徒刑柒月，扳手壹支沒收；又共同犯結夥攜帶兇器竊盜罪，己○○累犯，各處有期徒刑捌月，扳手壹支沒收；又共同犯結夥攜帶
兇器強盜罪，己○○累犯，辛○○處有期徒刑玖年、己○○處有
期徒刑捌年陸月，扣案米色、藍色鴨舌帽各壹頂、塑膠帆布袋壹
個、西瓜刀壹把均沒收。辛○○應執行有期徒刑拾年，己○○應
執行有期徒刑玖年陸月，扳手壹支、扣案米色、藍色鴨舌帽各壹
頂、塑膠帆布袋壹個、西瓜刀壹把均沒收。
    事  實
一、己○○前因（一）犯槍砲彈藥刀械管制條例案件，經臺灣桃
    園地方法院以93年度訴字第798 號判決判處有期徒刑1 年10
    月，併科罰金新臺幣8 萬元，嗣經該院以94年度聲字第686
    號裁定更定其刑為有期徒刑1 年11月，併科罰金新臺幣9 萬
    元確定；（二）又因贓物案件，經該院以93年度壢簡字第12
    20號判決判處有期徒刑6 月確定；（三）再因施用毒品案件
    ，同經該院以93年度訴字第1733號判決判處有期徒刑8 月、
    4 月，應執行有期徒刑11月確定；（四）復因竊盜、毀損公
    文書等案件，另經該院以94年度易字第146 號判決判處有期
    徒刑11月、3 月，應執行有期徒刑1 年確定，後3 案件之各
    罪，嗣又經同法院以96年度聲減字第3781號裁定各減刑二分
    之一，並與（一）不得減刑之罪定應執行刑為有期徒刑3 年
    1 月，併科罰金新臺幣9 萬元確定，於民國94年1 月4 日入
    監執行，97年2 月7 日縮刑期滿，97年1 月18日罰金繳清而
    出監。詎仍不知悔改：
（一）於98年8 月31日20時29分許，在辛○○之提議下，與其共
      同基於意圖為自己不法所有之竊盜犯意，由己○○駕駛不
      知情之丙○○所有，車號Z6-1388 號自小客車搭載辛○○
      ，一同前往臺北縣板橋市○○○路某處停車場後，辛○○
      即在己○○替其把風之情形下自行下車，並持客觀上足以
      危害他人生命、身體法益，可為兇器使用之扳手1 支，下
      車竊取停放該處屬丁○○所有之車號EW-1220 號自小客車
      前後車牌2 面得手，繼之交與己○○懸掛於其等所駕車輛
      上後離去。
（二）於98年9 月5 日19時許，辛○○復與己○○、戊○○（業
      經本院審結）共同基於意圖為自己不法所有之竊盜犯意，
      待己○○駕駛前開不知情之丙○○所有自小客車搭載戊○○、辛○○，結夥前往桃園縣新屋鄉○○○路○ 段545 號
      旁空地後，便由己○○、戊○○在車上把風，辛○○則持
      上述扳手1 支，下車竊取停放該處屬甲○○所有之車號39
      03 -RW號自小客車後車牌1 面得手，繼之懸掛於其等所駕
      車輛上隨即離去。
（三）辛○○、己○○、戊○○復共同基於意圖為自己不法所有
      之強盜犯意，於同日21時25分許，由己○○駕駛前開車輛
      抵達位於臺北縣板橋市○○路○ 段157 號之巴黎航站精品
      店外負責把風，辛○○則頭戴米色鴨舌帽，戊○○頭戴藍
      色鴨舌帽藉以掩蔽面容夥同入內，辛○○旋持客觀上足以
      危害他人生命、身體法益，可為兇器使用之西瓜刀1 把指
      向店員乙○○施以恫嚇，至使乙○○不能抗拒交付現款新
      臺幣（下同）10,214元，並任令其等搜刮財物，辛○○即
      自行取走櫃臺旁之背包2 個，戊○○並陸續強取店內名牌
      皮包17個放入攜至現場之塑膠帆布袋內共同強盜得逞，嗣
      再一同上車由己○○駕車搭載彼等迅速逃離，另將所得現
      金、皮包朋分變賣花用。
    俟警方接獲乙○○之報案隨即展開偵查，終於同年月10日17
    時20分許，在桃園縣平鎮市○○路128 巷21號查獲己○○，
    先扣得強盜所得皮包8 個、作案用米色、藍色鴨舌帽各1 頂
    、塑膠帆布袋1 個，及在車號Z6-1388 號自小客車內扣得該
    把西瓜刀；復循線於同日18時、19時30分許，分在桃園縣中
    壢市○○路○ 段437 巷8 號伯爵賓館302 室、桃園縣平鎮市
    ○○路與東光路口查獲辛○○、戊○○，並各於其等身上扣
    得1千元，及戊○○所持強盜而得之名牌皮包4個。
二、案經乙○○訴由臺北縣政府警察局板橋分局報告臺灣板橋地
    方法院檢察署檢察官偵查起訴。
    理  由
壹、程序方面：本案被告辛○○、己○○於警詢、偵查之供述，
    及被告以外之人於審判外之陳述暨相關筆錄、書證（以下所
    引據者），檢察官、被告等與辯護人均未於本案言詞辯論終
    結前聲明異議，本院審酌該等陳述之筆錄記載於作成時之情
    況，亦無何等違背刑事訴訟程序或顯不可信之情形，倘以之
    作為本案認定犯罪事實之基礎，尚屬適當，爰依刑事訴訟法
    第156 條第1 項、第159 條之5 等規定，認均具有證據能力
    。至以下所引其餘非屬供述證據部分，既不適用傳聞法則，
    復查無違法取得之情事存在，自應認同具證據能力。
貳、實體方面：
一、被告2 人對上開各該犯罪事實，迭於警詢、偵查，與本院審
    理時坦承不諱，核與證人即共同被告戊○○，及其等彼此立
    於證人地位前後所為之證述情節，證人丙○○、被害人秋奉
    張、甲○○、告訴人乙○○之警詢陳述亦大致相符，此外另
    可參佐卷附贓物認領保管單、查獲及監視器錄影畫面之翻拍
    照片，更有米色、藍色鴨舌帽各1 頂、塑膠帆布袋1 個，及
    西瓜刀1 把扣案足稽，得證被告2 人前開出於任意性之自白
    確與事實相符，綜上所述，本案事證均已明確，其等相關犯
    行洵堪認定，均應予依法論科。
二、核被告辛○○、己○○所為，均分係犯刑法第321 條第1 項
    第3 款之攜帶兇器竊盜、同條項第3 款、第4 款之結夥三人
    以上攜帶兇器竊盜，及同法第330 條第1 項之結夥三人以上
    攜帶兇器強盜等罪。被告辛○○、己○○就上述全部犯行，
    及其等就後2 犯行與戊○○間，分別存有犯意聯絡與行為分
    擔，皆為共同正犯，就結夥部分被告等並計入前開人數。被
    告辛○○、己○○所為以上數罪，犯意各別、行為互殊、罪
    名有異，應予分論併罰。查被告己○○前曾有如事實欄所載
    因犯他案經判處罪刑，並已執行完畢之情形，此可參卷附臺
    灣高等法院被告前案紀錄表乙份，其於5 年內故意再犯上開
    數罪，核均為累犯，皆應依法加重其刑。至被告辛○○前雖
    曾因犯懲治盜匪條例案件，經臺灣高雄地方法院以87年度訴
    字第1698號判決判處有期徒刑12年確定，於96年11月20日因
    縮短刑期假釋出監付保護管束，然其係直至98年11月15日假
    釋期間始行屆滿，此觀諸附卷之臺灣高等法院被告前案紀錄
    表便可明瞭，被告辛○○所為本案犯行既係在此之前，自無
    由對之論以累犯，公訴人就此所認容有誤會。
三、爰斟酌被告2 人均正值青壯，身體健全，不知勉力謀事，依
    循正途以維生計，竟夥同他人以持用兇器，甚予脅迫之方式
    ，行竊及強盜圖得他人財物，惡行重大，危及被害人等之生
    命、身體法益，並造成相當之心理恐懼，所為至屬可議，且
    無足取，當應予以非難，另審度被告等之犯罪動機、目的、
    犯罪時間長短、強盜所得財物價值，相較之下，被告辛○○
    應為本案犯行主謀，其等參與之各自程度，與犯罪後皆願坦
    承犯行，態度尚可等一切情狀，分別量處如主文所示之刑，
    ，並各定其等應執行之刑，以資懲儆。
四、另查被告與己○○、辛○○共同犯以上之罪時，所用扣案之
    米色、藍色鴨舌帽各1 頂、塑膠帆布袋1 個，及未扣案之扳
    手1 支，均為共同正犯己○○所有之物，扣案西瓜刀1 把則
    為共同正犯辛○○所有之物，業據其等坦認於卷，而前述扳
    手縱未扣案，惟既無證據證明業已滅失，自應與已扣案者，
    併予依法宣告沒收，附此敘明。
五、公訴意旨雖表示為使被告辛○○能記取教訓，回歸正途，請
    本院對其併予諭知於刑之執行前令入勞動場所強制工作，以
    資矯治。然按保安處分係針對受處分人將來之危險性所為之
    處置，以達教化、治療之目的，為刑罰之補充制度。我國現
    行刑法採刑罰與保安處分雙軌制，係在維持行為責任之刑罰
    原則下，為協助行為人再社會化之功能，以及改善行為人潛
    在之危險性格，期能達成根治犯罪原因、預防犯罪之特別目
    的。是保安處分中之強制工作，旨在對嚴重職業性或習慣性
    犯罪及欠缺正確工作觀念或無正常工作因而犯罪者，強制其
    從事勞動，學習一技之長及正確之謀生觀念，使其日後重返
    社會，能適應社會生活。竊盜犯贓物犯保安處分條例第3 條
    第1 項關於竊盜犯、贓物犯令入勞動場所強制工作之規定，
    其規範意旨亦同。行為人有無令入勞動場所強制工作之必要
    ，應審酌其行為之常習性、嚴重性、危險性及對未來行為之
    期待性，依比例原則決定之，俾達預防之目的（最高法院95
    年度臺上字第6571號、96年度臺上字第3586號判決意旨參照
    ）。查被告辛○○之上開前案紀錄，事實上並無積極證據可
    認其確以竊盜為常習，而單憑被告辛○○之本案所為，亦難
    逕認其已顯露充分之再犯危險性，雖被告辛○○之以上行為
    殊值非難，然其至少仍願於犯罪後坦認犯行，足見悔意，本
    院認為對其若能藉由宣告刑之徹底執行，應即足收警惕矯治
    之效。況改正被告犯行之有效方法，在於提供適當之社會扶
    助、就業機會等項，並非僅有執行強制工作之保安處分一途
    ，而強制工作之保安處分係就被告人身自由之長期且嚴格之
    限制，自應從嚴認定之。綜上，公訴意旨所執意見尚有所失
    ，揆諸前開規定與說明，本案對被告辛○○應無諭知強制工
    作之必要，附此敘明。
據上論斷，應依刑事訴訟法第299條第1項前段，刑法第28條、第
321條第1項第3款、第4款、第330條第1項、第47條第1 項、第38
條第1項第2款、第51條第5款，判決如主文。
本案經檢察官蘇振文到庭執行職務。
中    華    民    國    99    年    5     月    20    日
                  刑事第六庭  審判長法  官  胡堅勤
                                    法  官  林家賢
                                    法  官  盧軍傑
上列正本證明與原本無異。
如不服本判決，應於判決送達後10日內敘明上訴理由，向本院提
出上訴狀 (應附繕本) ，上訴於臺灣高等法院。其未敘述上訴理
由者，應於上訴期間屆滿後20日內向本院補提理由書「切勿逕送
上級法院」。
                                    書記官  周玉茹
中    華    民    國    99    年    5     月    24    日
附錄本案論罪科刑法條全文：
中華民國刑法第321條
犯竊盜罪而有左列情形之一者，處六月以上、五年以下有期徒刑
：
一、於夜間侵入住宅或有人居住之建築物、船艦或隱匿其內而犯
    之者。
二、毀越門扇、牆垣或其他安全設備而犯之者。
三、攜帶兇器而犯之者。
四、結夥三人以上而犯之者。
五、乘火災、水災或其他災害之際而犯之者。
六、在車站或埠頭而犯之者。
前項之未遂犯罰之。
中華民國刑法第330條
犯強盜罪而有第321 條第1 項各款情形之一者，處7 年以上有期
徒刑。
前項之未遂犯罰之。

司法院資訊處製作；財團法人民間司法改革基金會備份。
